臺灣高等法院交通事件裁定　　　　　　96年度交抗字第1051號
抗　告　人
即受處分人
即 異 議人　千譽小客車租賃有限公司
　　　　　　　　　　統一編號：.
法定代理人　甲○○
上列抗告人因違反道路交通管理處罰條例案件，不服臺灣桃園地
方法院，中華民國96年11月16日所為裁定（96年度交聲字第422
號），提起抗告，本院裁定如下：
    主  文
抗告駁回。
    理  由
一、本件抗告意旨略以：
（一）「本條例之處罰，受舉發違反道路交通管理事件之受處罰
      人，認為受舉發之違規行為應歸責他人者，應於舉發違反
      道路交通管理事件通知單應到案日期前，檢附相關證據及
      應歸責人相關證明文件，向處罰機關告知應歸責人，處罰
      機關應即另行通知應歸責人到案依法處理」，道路交通管
      理處罰條例第85條第1項前段定有明文。上開條例第43條
      第4項前段所稱「吊扣該汽車牌照」，雖未以該汽車屬駕
      駛人所有為限，然在汽車駕駛人與汽車所有人為不同人之
      情況下，汽車所有人「提供」汽車之行為，是否成為處罰
      對象？端視駕駛人有無違規行為，換言之，其處罰係附麗
      於駕駛人之違規行為。本件抗告人（汽車所有人）因受舉
      發之違規行為應歸責他人（汽車駕駛人），既已依上開條
      例第85條第1項規定，由處罰機關另對應歸責人（汽車駕
      駛人）為處理，則就吊扣汽車牌照部分，亦應一體適用，
      不能因該汽車非屬應歸責人所有，即加以割裂，而處罰汽
      車所有人，否則有悖本條項立法上處罰應歸責者之原則。
（二）「違反行政法上義務之行為非出於故意或過失者，不予處
      罰」，行政罰法第7條第1項有所明定。本條立法說明中揭
      示：現代民主法治國家對於行為人違反行政法上義務欲加
      以處罰時，應由國家負證明行為人有故意或過失之舉證責
      任，才為保障人權之進步立法。準此，本件縱如原裁定所
      認抗告人對於所提供之汽車可能發生之道路交通危險，有
      監督防止義務，惟仍應以抗告人未盡監督防止義務有故意
      或過失為限，且應由處罰機關舉證證明抗告人就未盡監督
      防止義務確有故意或過失，而不能祇因抗告人有「提供」
      汽車予駕駛人之行為，即逕認抗告人有故意或過失。是以
      ，原裁定僅闡明上開條例第43條第4項規範意旨，卻對抗
      告人就未盡監督防止義務有何故意或過失置而不論，實有
      違上開行政罰法第7條第l項規定。綜上所述，原裁定適用
      法規不當，爰請原裁定廢棄，以維抗告人權益云云。
二、按道路交通管理處罰條例第43條第1項規定：「汽車駕駛人
    ，駕駛汽車有下列情形之一者，處新臺幣六千元以上二萬四
    千元以下罰鍰，並當場禁止其駕駛：一、…。二、行車速度
    ，超過規定之最高時速六十公里以上。三、…。」；同條第
    4項規定：「汽車駕駛人有第一項第一款、第二款或前項行
    為者，並吊扣該汽車牌照三個月；經受吊扣牌照之汽車再次
    提供為違反第一項第一款或前項行為者，沒入該汽車。」。
    是依上開規定，如汽車駕駛人違反上開第43條第1項第2款之
    規定，主管之監理單位除得對汽車駕駛人處以新台幣六千元
    以上二萬元以下之罰鍰外，尚得吊扣該汽車牌照三個月。至
    於上開條例既稱「該汽車牌照」，即該車無論係汽車駕駛人
    所有，或所有人另有其人，均在所不問，亦即係以違規之汽
    車牌照為吊扣之標的。
三、本院查：
（一）本件抗告人即受處分人所有之車牌號碼ZZ-4406號租賃小
      客車（下稱本件租賃小客車），於民國96年3月4日，由車
      輛承租人駕駛行經台二線136K+530M港口段最高限速為每
      小時60公里之路段時，違規以每小時139公里之行車速率
      行使，經宜蘭縣政府警察局（下稱舉發機關）交通隊員警
      以科學儀器測得上開速率，以違反道路交通管理處罰條例
      第43條第4項之規定為舉發，經承租人繳交罰鍰新臺幣8,
      000元完畢，嗣交通部公路總局新竹區監理所（下稱原處
      分機關）依同條項規定，於同年6月11日以桃監裁罰字第
      裁52-Q00000000號違反道路交通管理事件裁決書（下稱本
      件裁決書）裁處吊扣牌照三個月，以上事實，經抗告人在
      聲明異議中所是承。
（二）依前開道路交通管理處罰條例第43條第1項第2款及第4項
      前段之規定，原處分機關除對違規之汽車駕駛人處以八千
      元之罰鍰外，另裁處吊扣該王之牌照三個月，核與前開規
      定並不相違。本件抗告人雖就前開原處分機關所為之裁處
      聲明異議，原審以抗告人之聲明異議無理由而駁回其異議
      之聲明，並詳述駁回之理由及依據，詳如原審裁定書所載
      ，經核其認事用法均無不合。
（三）本件抗告人之抗告意旨雖以：上開條例第43條第4項前段
      所稱「吊扣該汽車牌照」，在汽車駕駛人與汽車所有人為
      不同人之情況下，不能僅因汽車所有人提供汽車之行為，
      即成為處罰對象；又依行政罰法第7條第1項明定：「違反
      行政法上義務之行為非出於故意或過失者，不予處罰」，
      故對於行為人違反行政法上義務欲加以處罰時，應由國家
      負證明行為人有故意或過失之舉證責任，本件縱如原裁定
      所認抗告人對於所提供之汽車可能發生之道路交通危險，
      有監督防止義務，惟仍應以抗告人未盡監督防止義務有故
      意或過失為限，且應由處罰機關舉證證明抗告人就未盡監
      督防止義務確有故意或過失，而不能祇因抗告人有「提供
      」汽車予駕駛人之行為，即逕認抗告人有故意或過失等為
      由，指摘原裁定不當云云。惟查：
  、依前開條例第43條第1項第2款、第4項前段規定之文義以
      觀，其吊扣汽車牌照之對象係「違規之汽車牌照」，而並
      無違規汽車駕駛人應與汽車所有人為同一人始能吊扣汽車
      牌照之限制。
  、又道路交通管理處罰條例之立法目的，係為加強道路交通
      管理，維護交通秩序，確保交通安全，本條例第1條定有
      明文。是依上開說明，本條例第43條第4項對汽車所有人
      之吊扣汽車牌照處罰，既係以汽車所有人「提供」汽車予
      汽車駕駛人，致於道路上發生有同條項第1款之危險駕駛
      情形，是本條項之規範意旨，係在對汽車所有人於其「提
      供」汽車予駕駛人前，未能以有效方法監督防範駕駛人於
      占有汽車後為上開危險駕駛行為之其「故意容任或過失未
      善盡防範之行為」為處罰；亦即，提供汽車供汽車駕駛人
      為駕駛之汽車所有人，係上開危險駕駛之工具（即汽車）
      之提供者，對該可能發生之危險，法律上自應有監督防範
      危險發生之義務。
  、再者，上開第43條第4項之規定，既未如同條例第21條第5
      項但書、至第22條第3項之「但如其已善盡查證駕駛人駕
      駛執照資格之注意，或縱加以相當注意而仍不免發生違規
      者，不在此限。」、第21條之1第4項之「汽車所有人如已
      善盡查證駕駛人駕駛執照資格之注意，或縱加以相當之注
      意而仍不免發生違規者，汽車所有人不受本條之處罰。」
      、第30 條第2項之「應歸責於汽車所有人時，除依前項處
      汽車所有人罰鍰及記該汽車違規紀錄一次外，…」、第34
      條後段之「…；如應歸責於汽車所有人者，得吊扣其汽車
      牌照三個月。」、第35條第6項之「汽車所有人，明知汽
      車駕駛人有第一項各款情形，而不予禁止駕駛者，依第一
      項規定之罰鍰處罰，並吊扣該汽車牌照三個月。」等免責
      規定，應可推知立法者於立法時，係不許汽車所有人以舉
      證證明故意或過失歸責程度，以及處分機關之是否已有舉
      證責任，而減免本條項之處罰。
四、綜上所述，原審以抗告人之聲明異議為無理由，駁回異議之
    聲明，經核並無不當。本件抗告人之抗告意旨指摘原裁定不
    當，經核難認為有理由，應予駁回。
五、據上論結，應依道路交通案件處理辦法第26條，刑事訴訟法
    第412條，裁定如主文。
中　　華　　民　　國　　96　　年　　12　　月　　26　　日
                  刑事第三庭審判長法  官  許國宏
                                  法  官  楊貴志
                                  法  官  許增男
以上正本證明與原本無異。
不得再抗告。
                                  書記官  葉金發
中　　華　　民　　國　　96　　年　　12　　月　　26　　日
